臺灣橋頭地方法院刑事附帶民事訴訟判決
111年度附民字第409號
原      告  蔡淑真
兼
訴訟代理人  陳啓中
被      告  陳孝義
上列被告因妨害名譽案件（111年度易字第223號），經原告提起
附帶民事訴訟，請求損害賠償，本院於民國111年11月8日言詞辯
論終結，判決如下：
    主      文
被告應給付原告蔡淑真、陳啓中各新臺幣伍仟元，及均自民國一
百一十一年六月二十四日起至清償日止，按週年利率百分之五計
算之利息。
原告其餘之訴駁回。
本判決第一項得假執行。被告如各以新臺幣伍仟元為原告蔡淑真
、陳啓中預供擔保，得免為假執行。
原告其餘假執行之聲請駁回。
    事實及理由
一、原告主張：被告與原告陳啓中、蔡淑真為鄰居，雙方前因停
    車糾紛而有嫌隙。被告明知原告2人均居住在高雄市○○區○○
    街0巷00號，竟於民國110年4月12日上午7時13分許，在高雄
    市○○區○○街0巷00號住處前之不特定社區住戶均得出入之通
    道上，對陳啓中及蔡淑真所架設在上開住處門口之監視器，
    接續以右手比中指2次，以此方式侮辱原告2人，足以貶損原
    告2人之人格尊嚴、名譽及社會評價。爰依侵權行為之法律
    關係，請求被告賠償精神慰撫金等語，並聲明：㈠被告應給
    付原告2人各新臺幣（下同）10萬元，及均自111年6月24日
    起至清償日止，按週年利率5％計算之利息；㈡願供擔保，請
    准宣告假執行。
二、被告則以：比中指並非針對原告為之，原告不能僅以監視器
    錄影當作自己的耳目就認為在侮辱原告，原告係對我挾怨報
    復等語，惟未為任何之聲明。
三、得心證之理由：
  ㈠按附帶民事訴訟之判決，應以刑事訴訟判決所認定之事實為
    據，刑事訴訟法第500條前段定有明文。又按因故意或過失
    ，不法侵害他人之權利者，負損害賠償責任；故意以背於善
    良風俗之方法，加損害於他人者亦同，民法第184條第1項定
    有明文。不法侵害他人之身體、健康、名譽、自由、信用、
    隱私、貞操，或不法侵害其他人格法益而情節重大者，被害
    人雖非財產上之損害，亦得請求賠償相當之金額，其名譽被
    侵害者，並得請求回復名譽之適當處分，民法第195條第1項
    亦有明文。查被告於110年4月12日上午7時13分許，在上開
    之多數人得以共見共聞之地點，對原告2人前揭住處外架設
    之監視器，以右手比中指2次之方式侮辱原告2人，足使原告
    2人感到難堪，而貶損其等之人格尊嚴、名譽及社會評價等
    情，業據本院以111年度易字第223號刑事判決認定屬實並判
    決被告犯公然侮辱罪，本院自應以前揭刑事判決所認定被告
    之犯罪事實為本件附帶民事訴訟判決之事實依據，是堪信原
    告2人之主張為真實，被告所為已侵害原告2人之名譽權，堪
    以認定，則原告2人依基於侵權行為損害賠償之法律關係，
    請求被告賠償其非財產上損害，即屬有據。
  ㈡又按慰藉金之賠償須以人格權遭遇侵害，使精神上受有痛苦
    為必要，其核給之標準固與財產上損害之計算不同，然非不
    可斟酌雙方身分資力與加害程度，及其他各種情形核定相當
    之數額（最高法院51年台上字第223號判決先例意旨參照）
    。亦即民法第195條不法侵害他人人格法益得請求賠償相當
    之金額，應以實際加害之情形、加害之程度、被害人所受精
    神上痛苦之程度、身分、地位、經濟能力，並斟酌賠償義務
    人之故意或過失之可歸責事由、資力或經濟狀況綜合判斷之
    。本院審酌被告與原告2人為鄰居關係，因停車糾紛而有嫌
    隙，即以上開方式公然侮辱原告2人，侵害原告2人之尊嚴、
    名譽與社會評價，且被告所為係在其等均共同居住之社區內
    ，足使同社區內鄰居住戶得以見聞，難免造成鄰里之間對於
    原告2人之社會評價產生不良或負面之影響，惟被告上開所
    為僅對原告2人住處外架設之監視器為之，現場得以參與見
    聞人數大多為同社區之住戶，相較透過網路傳遞或以較大聲
    音傳遞侮辱訊息而言，侵害範圍相對較小，且原告2人亦未
    在場而無當場受辱等情，暨本院依職權調取兩造之稅務電子
    閘門財產所得調件明細資料、兩造之陳述等，審酌兩造之經
    濟狀況、被告及原告陳啓中之學歷、工作及家庭經濟狀況（
    見附民卷第49、51頁）等一切情狀，認原告2人各請求10萬
    元之非財產上損害賠償，尚嫌過高，應予核減為5,000元為
    適當，逾此範圍之請求，不應准許。
  ㈢按給付無確定期限者，債務人於債權人得請求給付時，經其
    催告而未為給付，自受催告時起，負遲延責任。其經債權人
    起訴而送達訴狀，與催告有同一之效力，民法第229 條第2
    項定有明文。又遲延之債務，以支付金錢為標的者，債權人
    得請求依法定利率計算之遲延利息；應付利息之債務，其利
    率未經約定，亦無法律可據者，週年利率為百分之5 ，同法
    第233 條第1 項前段及第203 條亦分別有明文。經查，原告
    對被告之侵權行為損害賠償債權，屬無確定期限之給付，原
    告之刑事附帶民事訴訟起訴狀繕本均已於111年6月23日送達
    被告（見本院附民卷第13頁），而生催告給付之效力，故被
    告遲未給付，自應依上開規定負遲延責任。是以，原告2人
    請求均自刑事附帶民事訴訟起訴狀繕本送達翌日即111年6月
    24日起至清償日止，按週年利率5％計算之利息，亦屬有據。
  ㈣綜上，原告依侵權行為之法律關係，請求被告給付原告2人各
    5,000元，及均自111年6月24日起至清償日止，按週年利率5
    ％計算之利息部分，為有理由，應予准許；逾此範圍之請求
    ，尚屬無據，應予駁回。
四、本件所命給付金額未逾50萬元，爰依刑事訴訟法第491條第1
    0款準用民事訴訟法第389條第1項第5款規定，依職權宣告假
    執行，並依同法第392條第2項之規定，職權宣告被告預供擔
    保得免為假執行，以期衡平。原告聲請願供擔保為假執行，
    於其勝訴部分，核無必要，其敗訴部分，假執行之聲請則失
    所附麗，應予駁回。
五、本件係刑事附帶民事訴訟事件，依刑事訴訟法第505條第2項
    之規定，免納裁判費用，且本件復無其他訴訟費用，爰不諭
    知訴訟費用之負擔。　
六、本件待證事實已臻明確，兩造其餘之攻擊、防禦方法及未經
    援用之證據，經本院斟酌後，認均不足以影響本判決之結果
    ，自無逐一詳予論駁之必要，併此敘明。
據上論結，本件原告之訴為一部有理由，一部無理由，應依刑事
訴訟法第502條、第491條第10款、民事訴訟法第389條第1項第5
款、第392條第2項，判決如主文。
中　　華　　民　　國　　111 　年　　12　　月　　7 　　日
                刑事第八庭      法  官  陳芸葶
以上正本證明與原本無異。
如不服本判決應於收受本判決後20日內向本院提出上訴書狀，並
應敘述具體理由，如未敘述上訴理由者，應於上訴期間屆滿後20
日內補提理由書狀於本院（均須按他造當事人之人數附繕本）「
切勿逕送上級法院」。
中　　華　　民　　國　　111 　年　　12　　月　　7 　　日
　　　　　　　　　　　　　　　　書記官  黃獻立